【裁判字號】    98,訴,1974
【裁判日期】    980630
【裁判案由】    毒品危害防制條例
【裁判全文】
臺灣臺中地方法院刑事判決              98年度訴字第1974號
公  訴  人  臺灣臺中地方法院檢察署檢察官
被      告  甲○○
                    （現於臺灣臺中監獄臺中分監執行中）
上列被告因毒品危害防制條例案件，經檢察官提起公訴（98年度
毒偵字第1741號），被告就被訴事實為有罪之陳述，經本院合議
庭裁定由受命法官獨任進行簡式審判程序，並判決如下：
    主    文
甲○○施用第一級毒品，累犯，處有期徒刑拾月。又施用第二級
毒品，處有期徒刑肆月。應執行有期徒刑壹年。
    犯罪事實及理由
一、甲○○於民國92年間因施用毒品案件，經依本院裁定送觀察
    、勒戒後，認無繼續施用毒品之傾向，於92年11月12日執行
    完畢釋放，並由臺灣臺中地方法院檢察署檢察官以92年度毒
    偵字第3127號為不起訴處分確定；又於95年間因搶奪、妨害
    自由及施用第一級毒品案件，分別經本院判處有期徒刑6 月
    、2 月及8 月並均確定，嗣分別經減刑減為有期徒刑3 月、
    1 月、4 月，並定應執行有期徒刑7 月；復於96年間因施用
    第一級毒品、竊盜、贓物案件，分別經本院判處有期徒刑9
    月、7 月（嗣分別經減刑減為有期徒刑4 月又15日、3 月又
    15日）、2 月並均確定，嗣定應執行有期徒刑9 月又15日，
    經接續執行於97年1 月22日假釋出監，而於97年5 月7 日縮
    刑期滿未經撤銷假釋，視為執行完畢。詎其仍不知悔改，於
    前開觀察、勒戒執行完畢釋放後5 年內，再犯上開施用毒品
    罪，並經判刑確定後，仍不知戒絕毒癮，猶基於施用第一級
    毒品海洛因之犯意，於98年2月27日下午2時許，在臺中市○
    區○○○路22號3樓之6租屋處，以將第一級毒品海洛因置入
    針筒摻水稀釋注射手臂之方式，施用第一級毒品海洛因1次
    。另基於施用第二級毒品甲基安非他命之犯意，於同日下午
    3 時許，在其上址租處，以將第二級毒品甲基安非他命置放
    在玻璃球內燒烤吸食其煙霧之方式，施用第二級毒品甲基安
    非他命1次。嗣於98年3月2日晚間10時許，在臺中市○區○
    ○○路22號前，因行跡可疑為警盤查，警察發現其有施用第
    一級毒品海洛因之前科，且手臂上有新的針孔痕跡，懷疑其
    施用毒品而採集其尿液送驗，檢驗結果呈嗎啡及甲基安非他
    命陽性反應，查悉上情。
二、案經臺中縣警察局霧峰分局報請臺灣臺中地方法院檢察署檢
    察官偵查起訴。
    理    由
一、本件被告甲○○所犯係死刑、無期徒刑、最輕本刑為3 年以
    上有期徒刑以外之罪，其於準備程序就被訴事實為有罪之陳
    述，經本院告知簡式審判程序之旨，並聽取其與檢察官之意
    見後，認無不得或不宜改依簡式審判程序進行之情事，依刑
    事訴訟法第273 條之1 第1 項規定，裁定進行簡式審判程序
    ，合先敘明。
二、上開犯罪事實，業據被告於本院準備程序、審理中坦承不諱
    （見本院卷第14、18頁），且被告於98年3 月2 日為警查獲
    採集其尿液送驗，檢驗之結果確呈嗎啡、甲基安非他命陽性
    反應，有中山醫學大學附設醫院98年3 月6 日編號0000000
    號尿液檢驗報告、臺中縣警察局霧峰分局毒品尿液真實姓名
    對照表、勘察採證同意書各1 份附卷可稽（見警卷第5 至7
    頁）；又依文獻記載，施用海洛因後24小時內經由尿液排出
    之量可達使用劑量之80% ，該種毒品於尿液中排出之最長時
    限，受施用劑量、施用方式、個人體質及代謝情況等因素影
    響，因個案而異，一般可檢出之最長時間為海洛因服用後2
    至4 天；而施用甲基安非他命後24小時內，約有施用劑量之
    70% 由尿中排出，該毒品於尿液中排出之最長時限，受施用
    劑量、施用方式、個人體質及代謝情況等因素影響，因個案
    而異，一般可檢出之最長時間為甲基安非他命1 至5 天等情
    ，業經行政院衛生署管制藥品管理局90年5 月4 日管檢字第
    93902 號函釋明確，足見被告之自白核與事實相符，應堪採
    信。本案事證明確，被告施用第一級毒品海洛因、第二級毒
    品甲基安非他命各1 次之犯行，洵堪認定。
三、按施用第一、二級毒品為犯罪行為，毒品危害防制條例第10
    條定有處罰明文。故施用第一、二級毒品者，依前揭規定本
    應科以刑罰。惟基於刑事政策，對合於一定條件之施用者，
    則依同條例第20條、第23條之規定，施以觀察、勒戒及強制
    戒治之保安處分。現行毒品危害防制條例於92年7 月9 日修
    正公布，自93年1 月9 日施行，其中第20條、第23條將施用
    毒品之刑事處遇程式，區分為「初犯」及「五年內再犯」、
    「五年後再犯」。依其立法理由之說明：「初犯」，經觀察
    、勒戒或強制戒治後，應為不起訴處分或不付審理之裁定；
    經觀察、勒戒或強制戒治執行完畢釋放後，「五年內再犯」
    者，因其再犯率甚高，原實施之觀察、勒戒及強制戒治既已
    無法收其實效，爰依法追訴或裁定交付審理。至於經觀察、
    勒戒或強制戒治執行完畢釋放後，「五年後再犯」者，前所
    實施之觀察、勒戒或強制戒治已足以遮斷其施用毒品之毒癮
    ，為期自新及協助其斷除毒癮，仍適用「初犯」規定，先經
    觀察、勒戒或強制戒治之程式。從而依修正後之規定，僅限
    於「初犯」及「五年後再犯」二種情形，始應先經觀察、勒
    戒或強制戒治程式。倘被告於五年內已再犯，經依法追訴處
    罰，縱其第三次（或第三次以上）再度施用毒品之時間，在
    初犯經觀察、勒戒或強制戒治執行完畢釋放五年以後，已不
    合於「五年後再犯」之規定，且因已於「五年內再犯」，顯
    見其再犯率甚高，原實施觀察、勒戒或強制戒治，已無法收
    其實效，即應依該條例第10條處罰（最高法院95年度第7 次
    刑事庭會議決議參照）。查被告前92年間因施用毒品案件，
    經依本院裁定送觀察、勒戒後，認無繼續施用毒品之傾向，
    於92年11月12日執行完畢釋放，並由臺灣臺中地方法院檢察
    署檢察官以92年度毒偵字第3127號為不起訴處分確定後，又
    於95、96年間因施用第一級毒品案件，各經本院判處有期徒
    刑8 月、9 月確定等情，有臺灣臺中地方法院檢察署刑案資
    料查註紀錄表、全國施用毒品案件紀錄表及臺灣高等法院被
    告前案紀錄表在卷可參。是被告既於觀察、勒戒執行完畢釋
    放後5 年內，再犯上開施用毒品罪，並經判決確定，則其犯
    本案施用毒品犯行之時間，雖距前述觀察、勒戒執行完畢釋
    放後已逾5 年，揆諸首開說明，仍應依法論科。
四、按海洛因係毒品危害防制條例第2 條第2 項第1 款所稱之第
    一級毒品，甲基安非他命係同條項第2 款所稱之第二級毒品
    ，均不得非法持有、施用。核被告所為，係犯毒品危害防制
    條例第10條第1 項之施用第一級毒品罪及同條第2 項之施用
    第二級毒品罪。又其持有第一、二級毒品後進而施用，其持
    有之低度行為，應為施用之高度行為所吸收，不另論罪。被
    告所犯前開施用第一、二級毒品2 罪間，犯意各別、行為互
    殊，自應分論併罰。又被告有犯罪事實欄一所載之前科，甫
    於97年5 月7 日縮刑期滿未經撤銷假釋，視為執行完畢乙節
    ，有被告前案紀錄表在卷可憑，其於刑之執行完畢後5 年內
    故意再犯本件有期徒刑以上之2 罪，均為累犯，應各依刑法
    第47條第1 項規定，加重其刑。爰審酌被告於經觀察、勒戒
    及徒刑執行後，仍未能戒絕其毒癮而再次施用毒品，足證前
    開保安處分措施已難矯治其惡性，惟念其於犯罪後坦承犯行
    及所犯為自戕行為，暨考量其施用毒品之方式及本案係第1
    次犯施用第二級毒品罪等一切情狀，分別量處如主文所示之
    刑，並定其應執行之刑，以示懲儆。
據上論斷，應依刑事訴訟法第273 條之1 第1 項、第299 條第1
項前段，毒品危害防制條例第10條第1 項、第2 項，刑法第11條
前段、第47條1 項、第51條第5 款，判決如主文。
本案經檢察官乙○○到庭執行職務。
中    華    民    國    98    年    6     月    30    日
                  刑事第十四庭  法  官  廖純卿
上正本證明與原本無異。
如不服本判決，應於收受送達後10日內向本院提出上訴書狀（應
敘述具體理由並附繕本）。
上訴書狀如未敘述理由，應於上訴期間屆滿後20日內補提理由書
於本院。
                                書記官  童秉三
中    華    民    國    98    年    6     月    30    日
附錄本案論罪科刑法條全文：
毒品危害防制條例第10條
施用第一級毒品者，處 6 月以上 5 年以下有期徒刑。
施用第二級毒品者，處 3 年以下有期徒刑。


司法院資訊處製作；財團法人民間司法改革基金會備份。
